臺灣臺北地方法院民事判決　九十一年度重訴字第三九九號
　　原　　　　告　華南商業銀行股份有限公司
　　法 定 代理人　甲○○
　　訴 訟 代理人　丙○○
　　被　　　　告　毅正營造工程有限公司
　　兼法定代理人　戊○○○
　　被　　　　告　丁○○
　　　　　　　　　己○○
　　　　　　　　　庚○○
　　　　　　　　　乙○○
右當事人間請求清償借款事件，本院判決如左：
　　主　　　文
被告毅正營造工程有限公司、戊○○○、丁○○、己○○、庚○○、乙○○應連帶給
付原告新台幣壹仟肆佰肆拾萬元，及如附表第一欄所示之利息、違約金。
被告毅正營造工程有限公司、戊○○○、丁○○、己○○、庚○○應連帶給付原告新
台幣佰捌拾萬元，及如附表第二欄所示之利息、違約金。
訴訟費用由被告毅正營造工程有限公司、戊○○○、丁○○、己○○、庚○○、乙○○連帶負擔十分之八；餘由被告毅正營造工程有限公司、戊○○○、丁○○、己○○
、庚○○連帶負擔。
　　事　　　實
甲、原告方面：
一、聲明：如主文第一、二項所示。
二、陳述：被告毅正營造工程有限公司（下稱毅正公司）於民國八十九年十一月十日
    ，以被告戊○○○、丁○○、己○○、庚○○、乙○○為連帶保證人，向原告借
    用新台幣（下同）壹仟肆佰肆拾萬元，約定利息按原告基本放款利率加碼年息百
    分之零點七五計算，清償期為九十年十一月一日，並約定分期攤還，若一期未繳
    ，視為全部到期；且約定逾期清償在六個月以內者，按上開利率百分之十，超過
    六個月者，按上開利率百分之二十計付違約金。另被告毅正公司復於九十年二月
    九日，以被告戊○○○、丁○○、己○○、庚○○為連帶保證人，向原告借用伍
    佰伍拾柒萬元，清償期為九十年六月十一日，約定利息按原告基本放款利率加碼
    年息百分之一點三計算；並分期攤還，若一期未繳，視為全部到期；且約定逾期
    清償在六個月以內者，按上開利率百分之十，超過六個月者，按上開利率百分之
    二十計付違約金。詎被告毅正公司就前述伍佰伍拾柒萬元之借款，於九十年六月
    十一日，清償期屆至後，未依約清償。是依兩造簽定之授信約定書第五條第一款
    約定，任何一宗債務不依約清償本金時，債務視為全部到期，則前述壹仟肆佰肆
    拾萬元之借款，亦視為全部到期。被告毅正公司分別尚積欠原告壹仟肆佰肆拾萬
    元、佰捌拾萬元，及如附表第一、二欄所示之利息、違約金。爰分別依消費借
    貸和連帶保證之法律關係，請求被告被告毅正公司、戊○○○、丁○○、己○○
    、庚○○、乙○○，連帶給付壹仟肆佰肆拾萬元，及如附表第一欄所示之利息、
    違約金；請求被告毅正公司、戊○○○、丁○○、己○○、庚○○，連帶給付
    佰捌拾萬元，及如附表第二欄所示之利息、違約金。
三、證據：提出借據、清償明細各二份、利率表一份、授信約定書六份為證。
乙、被告方面：
一、被告乙○○部分：
　　被告乙○○未於最後言詞辯論期日到場，惟據被告乙○○之前到庭，聲明、陳述
　　如下：
（一）聲明：駁回原告之訴。
（二）陳述：被告乙○○係因曾經擔任被告毅正公司之員工，始擔任被告毅正公司向
　　　原告借款之連帶保證人，但被告乙○○目前已經離職。
二、被告毅正公司、戊○○○、丁○○、己○○、庚○○部分：
　　被告毅正公司、戊○○○、丁○○、己○○、庚○○，均未於言詞辯論期日到場
　　，亦未提出書狀作何聲明或陳述。
　　理　　　由
甲、程序上之事由：
一、本件依兩造簽定之授信約定書第十三條約定，合意以本院為第一審管轄法院，則
　　本院自有管轄權，核先敘明。
二、本件被告乙○○未於最後言詞辯論期日到場，被告毅正公司、戊○○○、丁○○
　　、己○○、庚○○均未於言詞辯論期日到場，核無民事訴訟法第三百八十六條各
　　款所列情形，爰依原告之聲請，由其一造辯論而為判決。
乙、得心證之理由：
一、原告起訴主張：被告毅正公司於八十九年十一月十日，以被告戊○○○、丁○○
    、己○○、庚○○、乙○○為連帶保證人，向原告借用壹仟肆佰肆拾萬元，約定
    利息按原告基本放款利率加碼年息百分之零點七五計算，清償期為九十年十一月
    一日，並約定分期攤還，若一期未繳，視為全部到期；且約定逾期清償在六個月
    以內者，按上開利率百分之十，超過六個月者，按上開利率百分之二十計付違約
    金。另被告毅正公司復於九十年二月九日，以被告戊○○○、丁○○、己○○、
    庚○○為連帶保證人，向原告借用伍佰伍拾柒萬元，清償期為九十年六月十一日
    ，約定利息按原告基本放款利率加碼年息百分之一點三計算；並分期攤還，若一
    期未繳，視為全部到期；且約定逾期清償在六個月以內者，按上開利率百分之十
    ，超過六個月者，按上開利率百分之二十計付違約金。詎被告毅正公司就前伍佰
    伍拾柒萬元之借款，於九十年六月十一日，清償期屆至後，未依約清償。是依兩
    造簽定之授信約定書第五條第一款約定，任何一宗債務不依約清償本金時，債務
    視為全部到期，則前述壹仟肆佰肆拾萬元之借款，亦視為全部到期。被告毅正公
    司分別尚積欠原告壹仟肆佰肆拾萬元、佰捌拾萬元，及如附表第一、二欄所示
    之利息、違約金。爰分別依消費借貸和連帶保證之法律關係，請求被告毅正公司
    、戊○○○、丁○○、己○○、庚○○、乙○○，連帶給付壹仟肆佰肆拾萬元，
    及如附表第一欄所示之利息、違約金；請求被告毅正公司、戊○○○、丁○○、
    己○○、庚○○，連帶給付佰捌拾萬元，及如附表第二欄所示之利息、違約金
    等語。被告乙○○則以：被告乙○○係因曾經擔任被告毅正公司之員工，始擔任
    被告毅正公司向原告借款之連帶保證人，但被告乙○○目前已經離職云云，資為
    抗辯。被告毅正公司、戊○○○、丁○○、己○○、庚○○則均未於言詞辯論期
    日到場，亦未提出書狀作何聲明或陳述。
二、本件原告主張之前述事實，業據其提出借據、清償明細各二份、利率表一份、授
　　信約定書六份為證，核屬相符，亦為被告乙○○所自認。而依民事訴訟法第二百
　　八十條第三項規定：「當事人對於他造主張之事實，已於相當時期受合法之通知
　　，而於言詞辯論期日不到場，亦未提出準備書狀爭執者，準用第一項之規定。但
　　不到場之當事人係依公示送達通知者，不在此限。」本件被告毅正公司、戊○○○均於九十一年二月九日，被告丁○○於同年月十五日，被告己○○於同年月十
　　八日、被告庚○○於同年月八日，收受起狀訴繕本、言詞辯論期日通知書之送達
　　，此有送達回證據在卷足憑。是被告毅正公司、戊○○○、丁○○、己○○、庚○○已於相當時期受合法之通知，而未於言詞辯論期日到場，亦未提出書狀爭執
　　，依前述民事訴訟法第二百八十條第三項之規定，應視同自認原告主張之事實。
　　則原告主張之事實，自堪信為真實。
三、按「借款金額壹仟肆佰肆拾萬元，借款期間自八十九年十一月十日起至九十年十
    一月一日止，到期即將借款本金一次清償。」、「借款金額伍佰伍拾柒萬元，借
    款期間自九十年二月九日起至九十年六月十一日，到期即將借款本金一次清償。
    」、「借款利息及違約金：利息按貴行（指原告）基本放款利率加碼年息百分之
    零點七五自借款日起按月計付。逾期違約金，凡逾期在六個月以內部分，另按前
    項利率之百分之十計付，逾期超過六個月部分，另按前項利率之百分之二十計付
    。」、「借款利息及違約金：利息按貴行基本放款利率加碼年息百分之一點三自
    借款日起按月計付。逾期違約金，凡逾期在六個月以內部分，另按前項利率之百
    分之十計付，逾期超過六個月部分，另按前項利率之百分之二十計付。」、「立
    約人如有任何一宗債務不依約清償本金時，債務視為全部到期。」兩造簽定之二
    份借據第一條、第二條、授信約定書第五條第一款分別約定有明文。是依首揭借
    據第一條之約定，被告毅正公司應於九十年六月十一日，前述伍佰伍拾柒萬元借
    款之清償期屆至後，依約清償該伍佰伍拾柒萬元之借款。而被告毅正營造公司就
    系爭伍佰伍拾柒萬元之借款，於九十年六月十一日清償期屆至後，未依約全部清
    償，尚積欠佰捌拾萬元之本金，則依前述約定書第五條第一款之約定，前述壹
    仟肆佰肆拾萬元之借款，亦應視為到期，被告毅正公司並應依前述借據第二條之
    約定，負擔給付遲延利息、違約金之責任。次按，借用人應於約定期限內，返還
    與借用物種類、品質、數量相同之物；民法第四百七十八條前段復定有明文。本
    件被告毅正公司於前述伍佰伍拾柒萬元之借款，因清償期屆至後，未依約全部清
    償，致使系爭壹仟肆佰肆拾萬元之借款，亦視為全部到期，依首揭民法第四百七
    十八條前段之規定，亦應負擔返還借款之責任。末按，保證債務之所謂連帶，係
    指保證人與主債務人負同一債務，對於債權人各負全部給付之責任者而言，此就
    民法第二百七十二條第一項規定連帶債務文義參照觀之甚明；最高法院四十五年
    度台上字第一四二六號判例，亦著有明文。本件被告戊○○○、丁○○、己○○
    、庚○○、乙○○，擔任被告毅正公司借貸系爭壹仟肆佰肆拾萬元借款之連帶保
    證人，被告戊○○○、丁○○、己○○、庚○○，擔任被告毅正公司借貸系爭伍
    佰伍拾柒萬元借款之連帶保證人，均如前所述，則依前述最高法院四十五年度台
    上字第一四二六號判例之意旨，被告戊○○○、丁○○、己○○、庚○○、乙○○，自應分別就被告毅正公司向原告借貸之系爭壹仟肆佰肆拾萬元借款、伍佰柒
    拾柒萬元借款，與被告毅正公司負擔連帶給付責任。從而，原告依消費借貸和連
    帶保證之法律關係，請求被告毅正公司、戊○○○、丁○○、己○○、庚○○、
    乙○○連帶給付壹仟肆佰肆拾萬元，及如附表第一欄所示之利息、違約金；以及
    請求被告毅正公司、戊○○○、丁○○、己○○、庚○○連帶給付佰捌拾萬元
    ，及如附表第二欄所示之利息、違約金；均為有理由，應予准許。
四、據上論結，原告之訴為有理由，依民事訴訟法第三百八十五條第一項前段、第七
    十八條、第八十五條第一項但書、第二項，判決如主文。
中　　　華　　　民　　　國　　九十一　　年　　　三　　　月　　二十八　　日
　 　　　　　　　　　　　　　　　民事第六庭法　　　官　姜悌文
右為正本係照原本作成
如對本判決上訴，須於判決送達後廿日內向本院提出上訴狀，並依上訴利益繳納百分
之一點五之上訴費，若未繳納，逕依民事訴訟法施行法第九條之規定，顯然明知上訴
要件有欠缺，駁回上訴。
中　　　華　　　民　　　國　　九十一　　年　　　三　　　月　　二十八　　日
　　　　　　　　　　　　　　　　　　　　　　法院書記官　陳鳳瀴
